【裁判字號】    90,訴,220
【裁判日期】    920311
【裁判案由】    違反槍砲彈藥刀械管制條例
【裁判全文】
臺灣臺北地方法院刑事判決                            九十年度訴字第二二號
    公  訴  人  臺灣臺北地方法院檢察署檢察官
    被      告  丙○○
右列被告因違反槍砲彈藥刀械管制條例案件，經檢察官提起公訴（八十九年度偵字第
一五一五八號）及台灣板橋地方法院檢察署檢察官移
五號），本院判決如左：
    主  文
丙○○未經許可，持有可發射子彈具有殺傷力之改造手槍，處有期徒刑壹年貳月，併
科罰金新臺幣伍萬元，罰金如易服勞役，以新臺幣玖佰元即銀元佰元折算壹日。扣
案之仿「ＣＯＬＴ」廠半自動手槍製造之改造金屬玩具手槍壹枝（含彈匣壹個，槍枝
管制編號0000000000）沒收。
    事  實
一、丙○○明知未經許可，不得持有可發射子彈具有殺傷力之各式槍砲，竟於民國八
    十九年六月初某日，在台北縣新莊市○○街「極品音響」，向姓名年籍不詳綽號
    「阿財」之成年男子，購得具殺傷力之仿「ＣＯＬＴ」廠半自動手槍製造，且已
    更換土造金屬槍管改造而成之改造手槍一枝（含彈匣一個，槍枝管制編號000
    0000000），及彈殼八顆、彈頭八顆（起訴書誤載為七顆），並另由姓名
    年籍不詳之「方」姓成年友人處取得改造槍管一枝（持有彈殼、彈頭、改造槍管
    部分均不構成犯罪，詳如後述），嗣於同年月十四日凌晨四時許，丙○○開車搭
    載乙○○返回台北縣鶯歌鎮○○街六巷二十九號乙○○住處時，將上開改造手槍
    一枝及彈殼八顆、彈頭八顆、改造槍管一枝交付乙○○（另案通緝中）代為寄藏
    、保管；又於不詳時地，取得具殺傷力之土造子彈一顆，和無法證明具殺傷力之
    土造子彈三顆，及彈頭十八顆（持有無法證明具殺傷力之土造子彈及彈頭部分均
    不構成犯罪，詳如後述），即未經許可而持有上開具殺傷力之改造手槍一枝及子
    彈一顆。嗣於同年月二十七日中午十二時十分許，為警在上開乙○○住處查獲，
    並扣得前揭改造手槍一支（含彈匣一個），及彈殼八顆、彈頭八顆、改造槍管一
    枝，另於同日下午十三時四十分許，在台北縣新莊市○○○路五十號五樓六０五
    室，扣得前揭具殺傷力之土造子彈一顆，和無法證明具殺傷力之土造子彈三顆，
    及彈頭十八顆。
二、案經台北市憲兵隊報告台灣台北地方法院檢察署檢察官偵查起訴及台灣板橋地方
    法院檢察署檢察官移送併辦。
    理  由
一、訊據被告丙○○否認有何違反槍砲彈藥刀械管制條例犯行，辯稱：其於八十九年
    六月初至福樂街極品音響店購得仿柯特四五手槍之模型槍一枝，無法發射任何子
    彈，其購得時為合法之觀賞用模型槍，嗣後將該模型槍及金屬管、彈殼等交由乙○○保管，惟在乙○○住處查獲之槍枝已經過改造加工，與其交給乙○○保管時
    有所不同，而台北縣新莊市○○○路五十號五樓六０五室係由甲○○居住，其僅
    因甲○○未帶證件，借用其證件租房子，其未居住該處，該處查獲之子彈等物亦
    非其所有等語。經查：
  (一)右揭被告將已更換土造金屬槍管改造而成之改造手槍等物交付乙○○保管之事實
    ，業據證人乙○○（另案通緝中）於台北市憲兵隊調查時及偵查中證述明確。證
    人乙○○並陳稱：被告搭載其返回鶯歌住處，臨下車前將上開槍枝寄放在其住處
    ，因被告怕遭警察臨檢等語（見偵字第一五一五八號卷第十五頁），被告亦不否
    認係搭載乙○○返回上開鶯歌住處時將槍枝交付乙○○代為保管（惟辯稱槍枝尚
    未經改造），倘如被告所辯其持有者係未經改造之模型槍，既無違法之處，何須
    怕遭警察臨檢而交付乙○○保管？是應以乙○○所述較為可採，上開槍枝交付乙○○保管時應已經過改造甚明。雖證人甲○○於本院審理時證稱：其與被告一起
    去購買模型槍，當時未經改造，是乙○○改造的，因其看到乙○○在新莊修車廠
    磨槍管，跟其在憲兵隊看到的很像云云，惟其亦陳稱不確定二者是否同一（見本
    院九十年六月十二日筆錄），甲○○既僅目睹乙○○磨類似之槍管，復未親見乙○○改造、組合槍枝本體，乙○○又否認改造槍枝或槍管，是甲○○上開證述尚
    難作為有利被告之證據。
  (二)又在台北縣新莊市○○○路五十號五樓六０五室扣得之子彈係被告持有之事實，
    亦據證人甲○○（業經不起訴處分確定）於台北市憲兵隊調查時及偵審中證述屬
    實；而證人即上開台北縣新莊市○○○路五十號五樓六０五室屋主邱阿頭證稱：
    係丙○○向其承租，當時丙○○、甲○○二人一起搬東西來，丙○○住了一陣子
    後就由甲○○住等語（見偵字第一七六０六號卷八十九年十一月二十二日筆錄）
    ，足見被告亦曾居住過該屋，是被告所辯其僅因甲○○未帶證件，借用其證件租
    房子，未居住該云云，不足採信；參以被告及甲○○另案接受測謊，被告稱：新
    莊租屋處其未曾居住，新莊租屋處查扣之改造槍‧‧‧非其所有‧‧‧，上述問
    題經測試呈情緒波動之反應，研判有說謊，甲○○稱：新莊租屋處丙○○曾居住
    ，新莊租屋處查扣之改造槍非其所有‧‧‧，上述問題經測試無情緒波動之反應
    ，研判未說謊等情，有法務部調查局鑑定通知書影本一紙附卷可稽，益徵甲○○
    上開所述較為可採。
  (三)此外，復有改造手槍（含彈匣）一枝、子彈一顆扣案可證；而前揭扣案物經送內
    政部警政署刑事警察局鑑驗結果：「一、送鑑疑似改造四五手槍壹支（含彈匣，
    槍枝管制編號0000000000），認係仿ＣＯＬＴ廠半自動手槍製造之金
    屬玩具更換土造金屬槍管改造而成，機械性能良好，可擊發適用子彈，認具殺傷
    力‧‧‧」、「一、送鑑改造子彈成品伍顆，實均係土造子彈，具直徑約８‧７
    ｍｍ金屬彈頭，採樣貳顆試射，結果如下：(1)壹顆，可擊發，認具殺傷力‧‧‧
    」，有該局鑑驗通知書二紙在卷可稽；足見上開扣案之改造手槍一枝可發射子彈
    具有殺傷力，土造子彈一顆亦具有殺傷力，均未經許可不得持有。綜上所述，被
    告上開所辯顯不足採，本件事證明確，其犯行堪予認定。
二、被告同時持有具殺傷力之改造手槍一枝及子彈一顆，核其所為，係犯槍砲彈藥刀
    械管制條例第十一條第四項未經許可持有可發射子彈具殺傷力之手槍罪及同條例
    第十二條第四項未經許可持有子彈罪。又槍砲彈藥刀械管制條例第十一條第一項
    雖於八十九年七月五日修正公布，並於同年月七日生效，然修正前原條文為「未
    經許可，製造、販賣或運輸『第四條第一款』所稱其他可發射金屬或子彈具有殺
    傷力之各式槍砲者，處五年以上有期徒刑，併科新台幣一千萬元以下罰金。」，
    修正後條文則為「未經許可，製造、販賣或運輸『第四條第一項第一款』所稱其
    他可發射金屬或子彈具有殺傷力之各式槍砲者，處五年以上有期徒刑，併科新台
    幣一千萬元以下罰金。」，比較新舊法，二者除文字有些許不同外，法定刑度完
    全相同，至於同條第四項條文「未經許可，持有、寄藏或意圖販賣而陳列第一項
    所列槍枝者，處一年以上七年以下有期徒刑，併科新台幣七百萬元以下罰金」則
    未修正，併此敘明。被告一持有改造手槍、子彈之行為，同時侵害觸犯二罪名，
    為想像競合犯，應依刑法第五十五條之規定，從一重之槍砲彈藥刀械管制條例第
    十一條第四項之未經許可持有可發射子彈具殺傷力之手槍罪處斷。台灣板橋地方
    法院檢察署檢察官九十年度偵字第六五０五號移送併辦部分，與本案係屬事實上
    同一，本院自應予審究。爰審酌槍砲、彈藥均屬高度危險之物品，非經主管機關
    許可不得擅自持有，以維社會大眾安全，被告無故持有槍彈，嚴重危害社會安全
    ，影響社會治安甚鉅，及其品行、犯罪之動機、目的、手段、生活狀況、智識程
    度等一切情狀，量處如主文所示之刑，並就罰金部分，諭知易服勞役之折算標準
    。扣案之仿「ＣＯＬＴ」廠半自動手槍製造之改造金屬玩具手槍一枝（含彈匣一
    個，槍枝管制編號0000000000），係屬違禁物，應依刑法第三十八條
    第一項第一款規定，宣告沒收。至上開具殺傷力之土造子彈一顆已於內政部警政
    署刑事警察局鑑驗時試射、擊發，顯已不具殺傷力，已非違禁物；而犯罪事實欄
    所載之彈殼八顆、彈頭二十六顆（起訴書誤載為二十五顆）、改造槍管一枝、無
    法證明具殺傷力之改造子彈三顆，與本案無關（詳如後述），均不為沒收之諭知
    。又槍砲彈藥刀械管制條例第十九條第一項原規定犯該條例第七條、第八條、第
    十一條、第十二條第一項至第三項、第十三條第一項至第三項之罪，經判處有期
    徒刑者，應於刑之執行完畢或赦免後，令入勞動場所強制工作，其期間三年；然
    大法官會議對該規定於八十七年十二月十八日著成釋字第四七一號解釋例，明示
    該條例第十九條第一項所定，不問對行為人有無預防矯治其社會危險性之必要，
    一律宣付強制工作三年，致限制其中不具社會危險性之受處分人之身體、自由部
    分，其所採措施與所欲達成預防矯治之目的及所需程度，不合憲法第二十三條所
    定之比例原則，宣告自解釋條例公布之日不予適用；立法院嗣並三讀通過修正刪
    除槍砲彈藥刀械管制條例第十九條規定，經總統於九十年十一月十四日公布，同
    年月十六日生效，是依刑法第二條第二項保安處分適用裁判時之法律規定，本件
    爰不諭知被告令入勞動場所強制工作，附此敘明。
三、公訴意旨另以：被告持有如事實欄所載彈殼八顆、彈頭二十六顆（於台北縣鶯歌
    鎮○○街六巷二十九號扣得八顆，於台北縣新莊市○○○路五十號五樓六０五室
    扣得十八顆，共二十六顆）、改造槍管一枝、改造子彈三顆，亦涉犯槍砲彈藥刀
    械管制條例第十二條第四項未經許可持有子彈罪嫌及同條例第十三條第四項未經
    許可持有槍砲彈藥主要組成零件罪嫌。（一）按未經許可，持有、寄藏或意圖販
    賣而陳列槍砲、彈藥主要組成零件者，處六月以上五年以下有期徒刑，併科新台
    幣三百萬元以下罰金，槍砲彈藥刀械管制條例第十三條第四項，固定有明文；惟
    同條例第四條第三項復規定，槍砲、彈藥主要組成零件種類，由中央主管機關公
    告之，可知，並非所有槍砲、彈藥之組成零件，均列入同條例規範，仍須合於中
    央主管機關公告之槍砲、彈藥主要組成零件種類方是。槍砲、彈藥、刀械之中央
    主管機關內政部以八十六年十一月二十四日台內警字第八六七０六八三號公告
    各類槍砲、彈藥主要組成零件種類，並未列舉子彈之主要組成零件種類，有該公
    告可資參照；又該公告雖列舉炸彈、爆裂物之主要組成零件種類，惟倘認持有具
    殺傷力之子彈時，係成立同條例第十二條第四項之罪，其法定刑係五年以下有期
    徒刑，並科新台幣三百萬元以下罰金，若認持有不具殺傷力之子彈之彈殼、彈頭
    仍構成該條例第十三條第四項之罪，其法定刑係六月以上五年以下有期徒刑，併
    科新台幣三百萬元以下罰金，反較持有具殺傷力之子彈所處罪刑為重，法律適用
    顯失輕重，是上開公告之炸彈、爆裂物依同條例第四條第一項第二款之規定應不
    包括子彈，係有意省略，以免刑度失衡（八十七年二月二十七日司法院第三十八
    期司法業務研究會研討意見參照），是被告持有上開彈殼八顆、彈頭二十六顆等
    子彈之主要組成零件，並不構成同條例第十三條第四項之持有彈藥主要組成零件
    罪。（二）又扣案之改造槍管一枝，係土造金屬槍管半成品，此經內政部警政署
    刑事警察局鑑驗，有該局刑鑑字第八七二七二號鑑驗通知書一紙在卷可稽，是以
    該槍管半成品，自須再予以加工始有作為手槍槍管之用之可能，無法立即供組成
    手槍之用，自非屬前揭公告查禁之手槍主要組成零件。（三）再台北市憲兵隊於
    台北縣新莊市○○○路五十號五樓六０五室查扣之改造子彈成品共五顆，有該隊
    搜索扣押筆錄附卷可按，經送內政部警政署刑事警察局鑑驗結果，均係土造子彈
    ，具直徑約８‧７ｍｍ金屬彈頭，採樣貳顆試射，結果如下：(1)壹顆，可擊發，
    認具殺傷力，(2)壹顆，無法擊發，認不具殺傷力，此有該局刑鑑字第八七二七一
    號鑑驗通知書一紙附卷足參。是尚難以此推論其餘三顆土造子彈具有殺傷力，難
    認被告此部分亦涉犯同條例第十二條第四項未經許可持有子彈罪嫌。從而，此部
    分證據均尚有不足，惟與有罪部分，係一行為而觸犯數罪名，為想像競合犯，屬
    於裁判上一罪，爰均不另為無罪之諭知，併此敘明。
據上論斷，應依刑事訴訟法第二百九十九條第一項前段，槍砲彈藥刀械管制條例第十
一條第四項、第十二條第四項，刑法第十一條前段、第二條第二項、第五十五條、第
四十二條第二項、第三十八條第一項第一款，罰金罰鍰提高標準條例第二條，現行法
規所定貨幣單位折算新台幣條例第二條，判決如主文。
本案經檢察官張安箴到庭執行職務。
中      華      民      國    九十二    年      三      月     十一     日
                                    臺灣臺北地方法院刑事第七庭
                                        法  官  蕭  清  清
右正本證明與原本無異。
如不服本判決，應於判決送達後十日內向本院提出上訴狀。
                                        書記官  劉  麗  英
中      華      民      國    九十二    年      三      月    二十      日
附錄本案論罪科刑法條：
槍砲彈藥刀械管制條例第十一條：
未經許可製造、販賣或運輸第四條第一項第一款所稱其他可發射金屬或子彈具有殺傷
力之各式槍砲者，處五年以上有期徒刑，併科新臺幣一千萬元以下罰金。
未經許可、轉讓、出租或出借前項所列槍砲者，處三年以上十年以下有期徒刑，併科
新臺幣七百萬以下罰金。
意圖供自己或他人犯罪之用，而犯前二項之罪者，處無期徒刑或七年以上有期徒刑，
併科新臺幣一千萬元以下罰金。
未經許可，持有、寄藏或意圖販賣而陳列第一項所列槍砲者，處一年以上七年以下有
期徒刑，併科新臺幣七百萬元以下罰金。
第一項至第三項之未遂犯罰之。
槍砲彈藥刀械管制條例第十二條：
未經許可，製造、販賣或運輸子彈者，處一年以上七年以下有期徒刑，併科新臺幣五
百萬元以下罰金。
未經許可，轉讓、出租或出借子彈者，處六月以上五年以下有期徒刑，併科新臺幣三
百萬元以下罰金。
意圖供自己或他人犯罪之用，而犯前二項之罪，處三年以上十年以下有期徒刑，併科
新臺幣七百萬元以下罰金。
未經許可，持有、寄藏或意圖販賣而陳列子彈者，處五年以下有期徒刑，併科新臺幣
三百萬元以下罰金。
第一項至第三項之未遂犯罰之。


司法院資訊處製作；財團法人民間司法改革基金會備份。
